臺灣橋頭地方法院民事裁定
110年度消債清字第79號
聲  請  人  
即債務人    陳啓照  
0000000000000000

代  理  人  黃昌平  法扶律師
上列當事人因消費者債務清理事件聲請清算，本院裁定如下：
    主  文
聲請人陳啓照自民國一百一十年八月二十三日下午四時起開始清
算程序。
命司法事務官進行本件清算程序。
    理  由
一、聲請意旨略以：聲請人即債務人陳啓照前向金融機構辦理信
    用貸款、信用卡契約等，致積欠無擔保債務計新臺幣（下同
    ）6,529,337元，因無法清償債務，乃於民國109年12月間向
    本院聲請清算，因未經前置調解程序而移送調解，嗣因無法
    負擔債權人所提還款方案而於110年5月11日調解不成立，因
    聲請人有不能清償債務或有不能清償之虞，復未經法院裁定
    開始更生程序或宣告破產，爰依法聲請准予裁定清算等語。
二、按「債務人不能清償債務或有不能清償之虞者，得依本條例
    所定更生或清算程序，清理其債務。」消費者債務清理條例
    （下稱消債條例）第3條定有明文。衡以消費者與金融機構
    間債之關係之發生，係依契約自由原則及相互間之信賴為基
    礎，此為社會經濟活動得以維繫及發展之重要支柱，債務人
    經濟窘迫，固不應任其自生自滅，債權人一方之利益，仍不
    能因之摒棄不顧。是債務人於協商程序中，自應本於個人實
    際財產及收支狀況，依最大誠信原則，商討解決方案。如終
    究不能成立協商，於聲請更生或清算時，法院審酌上開條文
    所謂「不能清償或有不能清償之虞」，自宜綜衡債務人全部
    收支、信用及財產狀況，評估是否因負擔債務，而不能維持
    最基本之生活條件；所陳報之各項花費，是否確屬必要性之
    支出；如曾有協商方案，其條件是否已無法兼顧個人生活之
    基本需求等情，為其判斷之準據。
三、經查：
  ㈠聲請人前向各金融機構辦理信用貸款、信用卡契約等，致現
    積欠無擔保債務至少6,529,337元，前即因無法清償債務，
    而於109年12月間向本院聲請清算，經移送調解程序，嗣因
    無法負擔債權人所提還款方案而於110年5月11日調解不成立
    等情，有109年12月23日清算聲請狀所附債權人清冊、財團
    法人金融聯合徵信中心前置協商專用債權人清冊、信用報告
    、調解筆錄等件在卷可稽，堪信為真實。
  ㈡聲請人現任職於台塑重工股份有限公司，依109年9月至110年
    5月所得明細單及薪資轉帳存摺內頁所示，此期間薪資、獎
    金總額為212,191元，核每月平均薪資、獎金約23,588元，
    而其名下僅無殘值車輛，108、109年度申報所得分別僅174,
    300元、87,060元，現勞工保險投保薪資26,400元，惟每月
    領有低收子女補助及低收扶助共14,764元等情，有財產及收
    入狀況說明書、勞工保險被保險人投保資料表、綜合所得稅
    各類所得資料清單暨國稅局財產歸屬資料清單、所得明細單
    、低收入戶證明書、110年7月1日陳報狀所附薪資轉帳存摺
    內頁、領取補助之存摺內頁附卷可稽。則查無聲請人有其他
    收入來源，佐以聲請人提出所得明細單、薪資轉帳存摺內頁
    為證，則以聲請人主張之收入來源，應全非虛罔，是以所得
    明細單、薪資轉帳存摺內頁所示每月平均薪資、獎金23,588
    元加計低收入戶補助14,764元，共38,352元作為核算其現在
    償債能力之基礎，應能反映真實收入狀況。
  ㈢至支出部分，聲請人主張扶養配偶及3名未成年子女，各主張
    支出扶養費6,000元、12,000元。按直系血親、夫妻相互間
    ，互負扶養之義務，民法第1114條第1款、第1116條之1定有
    明文。查聲請人配偶謝○○，其109年度申報所得僅497元，名
    下亦僅有供其等居住之房屋、土地及無殘值車輛，另3名未
    成年子女分別為103、105、105年生，皆未有申報所得及財
    產等情，有戶籍謄本、綜合所得稅各類所得資料清單暨國稅
    局財產歸屬資料清單等附卷可證，則本院審酌聲請人3名未
    成年子女皆屬年幼，且未達義務教育學齡，尚有受配偶照顧
    必要，聲請人主張扶養配偶、子女，應認可採。扶養費用部
    分，依消債條例第64條之2第1、2項，並參照民法第1118、1
    119條規定，其負扶養義務之程度，亦應考量其目前身負債
    務之窘境，所負擔之扶養義務能力，自非比一般，在無其他
    更為詳實之資料可供佐證之情形下，故本院認定以110年度
    高雄市最低生活費標準之1.2倍16,009元為標準，則配偶扶
    養費應以16,009元計算，3名子女扶養費則以48,027元為度
    （計算式：16,009×3＝48,027），聲請人就此主張支出配偶
    、子女扶養費為6,000元、12,000元，皆屬可採。至聲請人
    個人日常生活必要費用部分，審酌聲請人負債之現況，基於
    社會經濟活動之互賴及誠信，該日常生活所需費用，自應節
    制開支，不得有超越一般人最低生活標準之享受，否則反失
    衡平，本院依消債條例第64條之2第1項，參酌衛福部社會司
    所公告歷年最低生活費標準，110年度高雄市最低生活費標
    準13,341元之1.2倍為16,009元，則聲請人每月最低生活費
    除有特殊情形並有證據證明者外，自宜以此為度，始得認係
    必要支出。聲請人主張每月個人必要生活費為13,000元，尚
    低於上開標準16,009元，亦認可採。
  ㈣綜上所述，以聲請人現每月之收入38,352元為其償債能力基
    準，扣除其每月個人必要生活費13,000元、扶養費18,000元
    後僅餘7,352元，而聲請人目前負債總額為6,529,337元，以
    上開餘額按月攤還結果，約74年期間始能清償完畢，堪認聲
    請人確有不能清償債務或有不能清償之虞之情事。從而，聲
    請人主張已不能清償債務，聲請本院准予清算，依所舉事證
    及本院調查結果，即無不合。
四、末按「法院開始清算程序之裁定，應載明其年、月、日、時
    ，並即時發生效力。」、「法院裁定開始更生或清算程序後
    ，得命司法事務官進行更生或清算程序，必要時得選任律師
    、會計師或其他適當之自然人或法人一人為監督人或管理人
    。」，消費者債務清理條例第83條第1項、第16條第1項分別
    定有明文。本件聲請人其目前收入及財產狀況，不能履行債
    務，未償之債務亦屬不能清償，有如上述。從而，聲請人聲
    請清算，洵屬有據，應予准許，爰命司法事務官進行本件清
    算程序。
五、依消費者債務清理條例第11條第1項、第83條第1項、第16條
    第1項，裁定如主文。
中　　華　　民　　國　　110 　年　　8 　　月　　23　　日
              　　        民事庭　法　官　李姝蒓
以上正本係照原本作成。
本裁定已於110年8月23日下午4時公告。
本裁定不得抗告。
中　　華　　民　　國　　110 　年　　8 　　月　　23　　日
  　                              書記官　郭南宏